# 请教陈版关于合作项目的会计处理

提问人：liubin988513 时间：2013-11-07 23:11:45
整体来看，b公司似乎主要是通过取得的收益弥补其改造升级发生的费用，a公司主要通过让渡设备使用权换取b公司的改造升级服务。 （ 1 ）a公司应把改造升级的支出按照固定资产准则考虑是否资本化，并确认负债。设备提供服务取得收益全额确认为损益，分给b的部分冲减负债
（ 2 ）如果b公司继续使用设备，b可以考虑作为经营租赁固定资产改良支出处理，计入长期待摊费用，在后续持有期间摊销。 如果b公司不继续使用设备，如果未来应收取分红金额确定，应作为金融资产处理。金额不确定，作为无形资产比较合适

回答人：chenyiwei
因为如果A不保证B的投资本金收回以及可取得固定或保底收益，则A对B只有一个支付分成款的义务，即使B自己用，也可以理解为先按市价向B收取使用费后，A再向B支付分成款。

回答人：chenyiwei
这种情况下B公司的出资对于A公司而言是否应确认为权益（类似于以前讨论过的合作项目中的合作方权益）？关键是A公司是否对B公司承担了符合负债确认条件的现时义务。

提问人：松虚子 时间：2013-11-08 10:23:43
关于这点我确实有一点疑惑，其经济实质就是B通过投入升级改造款的支出而获得自己使用时的优惠费率和优先使用权以及第三方使用时的分红，如果从这点来理解B可以说是一笔投资（但该投资会随着合作期间的结束而减值）；但作为A公司来说其分红款的义务是不确定的，因为可能该设备有可能不会给任何第三方使用，其付出的成本就是B使用设备时低于市场价的价差，但这个价差形成的金额还要看B的使用量来进行计量，所以其金额也无法在起始日确定，这样的情况下确认负债我个人认为可能不妥。而如果存在第三方使用设备产生的A对B的分红支付义务在期初也无法确定。所以基于此种观点，个人认为是否可以这样来处理： A公司： 1 、确认升级改造款时，因为金额可以确定，所以可以确认一笔长期资产，同时确认一笔长期应付款： 2 、B公司使用设备时，A公司按照优惠后的税率确认收入并结转成本； 3 、后续计提折旧时，将长期应付款冲减该设备已经计提的折旧费用（冲减可按年限平均法）； 4 、如果存在第三方使用该设备需要分红给B公司时将需要支付的分红款直接记入营业外支出；
B公司： 起始日按照金融资产入账（可供出售金融资产），平时按照年限进行资产减值处理，合作期间收到的分红款记入投资收益。
各位请看看怎样

回答人：chenyiwei
经考虑，倾向于把A公司接受B公司投入资金作为权益性资金处理，即本版面以前讨论过的“合作方权益”。支付给B公司的分成款类似于股利分配。建议搜索一下本版面上对房地产、影视等行业不设立项目公司的合作经营的讨论

提问人：ying0518 时间：2013-11-09 11:35:36
请教陈版，A公司账务处理应当是这样的吗： 1 、 将设备交付给B公司升级改造时按经营性租赁不做处理，B公司支付改造资金时作为合作经营投入 借：固定资产 B公司实际投入资金 贷：合作权益 B公司实际投入资金 2 、 收取低于市场租赁费或第三方分红时 借：银行存款 实际收取的款项 合作权益 低于市场租金部分金额或B公司收取的租赁费 贷：其他业务收入 A公司收取的分成款+B公司收取的分成款+低于市场租金金额 借：其他业务支出 贷：累计折旧 3 、 合作结束如果B公司未能够收回投入的本金，合作方权益转出 借：合作权益 贷：营业外收入 问题：上述会计处理是以A公司为核算主体假设，所以的收益都在A公司入账，A公司利润表会确认一块没有现金流的收益。但如楼主所述，该项资产在合作期间实质上属于B公司控制，A公司与B公司实际上是各自收款各期确认收益，以A公司作为核算主体是否恰当？ 如果不以A公司作为核算主体该如何进行账务处理？

回答人：chenyiwei
1 、我理解，根据主帖所述事实背景，该项目是A公司主导的，B公司主要是就其投入的资金根据设备使用情况获取分成收益，因此该合作项目类似于A公司的子公司，在A公司报表中全额核算相关资产和收益，再将其中归属合作方B公司的权益确认为合作方的权益，应该是比较适当的。基本赞同您前面所列的会计分录，但对于“合作结束如果B公司未能够收回投入的本金，合作方权益转出”的金额，我理解是否应当计入资本公积（相当于权益退出款小于所减少的合作方权益的差额）更恰当？ 2 、如果该项目不是由A公司主导，而是由双方共同控制，则应按照合营安排准则的相关规定进行核算。 3 、B公司的核算方法是根据对该合作项目是否具有重大影响，采用类似于权益法或者成本法的方式进行核算。

提问人：松虚子 时间：2013-11-10 00:06:53
具体的处理原理还要理解一下，但对于 7 楼及陈版的提议有几个问题先请教各位： 1 、第一个分录是否没有考虑企业所得税的影响；
2 、第二个分录中的是否是这个意思，假设：B使用该设备的价格是 60 元，第三方使用该设备的价格是 100 元，B从第三方使用该设备获得分红比例是收入的10%（这里提到的价格不考虑流转税的影响），那么分两方面来说（一）、只存在B单位自行使用该设备的情况，分录： 借：银行存款 60 合作权益 40 贷：其他业务收入 100 （二）、第三方使用该设备的情况，分录： 借：银行存款 100(第三方使用该设备的价格) 合作权益 10(100*10%) 贷：其他业务收入 100 应付股利 10 以上分录是否符合"ying0518"的意思，如果是的话，个人对“（二）、第三方使用该设备的情况”的分录没有太多疑惑，关键是“（一）、只存在B单位自行使用该设备的情况”的分录会有一点疑问，因为这样就会造成计算流转税并开具发票的收入与会计的收入不一致，虽然实务当中也有计税收入和会计收入不一致的情况，但因为这种原因导致定价差异而造成计税收入和会计收入的不一致个人认为不太妥当。 3 、因为需要在资产负债表和利润表中中增设合作方权益和归属合作方的损益两个报表项目，所以想请教一下各位，因为我个人记得好像会计准则或其他规定是可以对报表项目进行一定程度的自行设置，但是不记得具体的文件位置，不知能否告知。

回答人：chenyiwei
1 、此问题在税法中没有明确规定，即收到合作方投资款是否需要计税。个人建议可以与主管税务机关沟通。
2 、对于第三方使用设备的情形，其分录实际上应该是： 借：银行存款，贷：其他业务收入 100 借：合作方收益，贷：合作方权益10 借：合作方权益，贷：应付利润 10. 汇总后相当于：借：银行存款 100 ，借：合作方收益 10 ，贷：其他业务收入 100 ，贷：应付利润 10 。 对于B公司自己使用设备的情形，会计分录可以理解为： 借：银行存款 60 ，借：其他应收款 40 ，贷：其他业务收入 100借：合作方收益，贷：合作方权益 40 借：合作方权益，贷：应付利润 40 借：应付利润，贷：其他应收款 40 。 汇总后相当于：
借：银行存款 60 ，借：合作方收益 40 ，贷：其他业务收入 100 。 也就是合作方权益不会因此减少，合作项目结束后可转为资本公积。这样处理确实会导致在B公司自己使用设备的情况下，会计上确认的收入和计税收入不一致，这只能与主管税务机关沟通。
3 、关于报表格式的自行调整补充问题，应当说没有明确规定绝对不能修改报表格式，必要时根据自身具体情况对报表格式作适当调整也是可以的。

提问人：松虚子 时间：2013-11-10 23:25:40
1 、关于此处的“合作方收益”这个科目应该是作为以一个损益科目在使用，是否需要在损益表中作为一个报表项目列示，如果作为报表项目列示的话，那疑问就是它不会像合并利润表中的“少数股东损益”会影响到所有者权益变动表中的少数股东权益一样直接影响“合作方权益”吗，所以我个人觉得第二笔的两种情况的分录当中关于“借”合作方收益 贷：合作方权益“这一笔是没有必要的，就像调整其他损益科目时会自动影响资产负债表的未分配利润一样。所以无论是B自己使用还是第三方使用其都会影响期末的合作方权益项目，也就是最后记入资本公积的金额。 2 、个人对于由于B公司自己使用设备的情况下造成的会计上确认的收入和计税收入不一致持保留态度，因为与税务机关沟通的难度比较大； 3 、B公司支付的改造资金的会计处理可能在税务上不会认定为是一笔权益性投资，如此的话形成的相关固定资产以后年度可以折旧抵扣税款，因此税务机关会倾向于将之作为接受捐赠或其他等收入来处理，即对这个升级改造资金做交税处理。
以上有不当之处请陈版指正。

回答人：chenyiwei
1 、“合作方收益”和“合作方权益”的性质和列示方式分别类似于合并报表中的少数股东损益和少数股东权益。 2 、 3 、对于合作经营的税务问题，印象中仅在国税发[2009]31号中对房地产行业的合作开发有原则规定。对此建议与主管税务机关沟通确定税务处理的具体方案，也可向税务专业人士咨询。请有此方面实务操作经验的网友协助，谢谢！

提问人：ying0518 时间：2013-11-12 16:15:15
陈版，目前针对这种合作经营在母公司报表上增设合作方权益的情形有没有案例？现在看到的一些影视公司针对合作拍摄都是按照老的会计处理方法。

回答人：chenyiwei
目前似乎还没有这样处理的实际案例，但从会计原理出发，应当如此。